【裁判字號】    95,簡上,939
【裁判日期】    951124
【裁判案由】    竊盜
【裁判全文】
臺灣高雄地方法院刑事判決             95年度簡上字第939號
上  訴  人
即  被  告  丁○○
上列上訴人即被告因竊盜案件，不服本院高雄簡易庭95年度簡字
第3978號第一審判決（聲請簡易判決處刑案號：臺灣高雄地方法
院檢察署檢察官95年度偵字第12813 號），提起上訴，本院管轄
之第二審合議庭判決如下：
    主  文
上訴駁回。
    事  實
一、丁○○與丙○○（另案審理）共同基於意圖為自己不法所有
    之犯意聯絡，於民國95年5 月3 日清晨6 時40分許，由丙○○騎乘車牌號碼WAR-663 號輕型機車搭載丁○○至高雄市鼓
    山區○○○路65號「升發五金行」前騎樓處，2 人共同徒手
    將乙○○所有、放置於該騎樓處之白鐵鋼索1 綑（重130 公
    斤，價值新臺幣2 萬3400元）搬運至丙○○所騎乘之上開機
    車上，得手後，為警當場查獲，並扣得白鐵鋼索1 綑，始悉
    上情。
二、案經高雄市政府警察局鼓山分局移請臺灣高雄地方法院檢察
    署檢察官偵查起訴。
    理  由
壹、程序方面：
    證人即被害人乙○○於警詢之指述、證人即另案被告丙○○
    於警詢、偵訊具結證述，其性質雖屬刑事訴訟法第159 條所
    稱被告以外之人於審判外之言詞陳述，係傳聞證據，原則上
    不得做為證據，惟經本院準備程序提示並告以要旨，詢以被
    告、檢察官對證據能力之意見，經檢察官及被告表示同意作
    為證據，本院審酌上開言詞陳述作成時之狀況，原則上均能
    遵守法律規定，並無何不法取供之情事，偵訊時業已依法定
    程序具結，因認為適當，依刑事訴訟法第159條之5第1項規
    定，有證據能力，得為證據。
貳、實體方面：
一、訊據被告丁○○固坦承與丙○○共同於上開時間，前往上開
    地點，共同徒手搬取上揭物品於丙○○所騎乘之該機車上之
    事實，然矢口否認有何竊盜犯行，辯稱：伊係幫丙○○搬運
    白鐵鋼索，不知道丙○○是在偷東西，伊係被丙○○所害云
    云。
二、經查，上揭犯罪事實業據證人即告訴人乙○○於警詢時，證
    人丙○○於警詢時、偵訊中具結證述綦詳，並有扣押物品目
    錄表、贓物認領保管單、照片附卷可資佐證。
三、次查，本件被告與丙○○共同行竊之地點為高雄市鼓山區○○○路65號「升發五金行」前騎樓處，被告於95年5月3日偵
    訊時自承該處並非伊或丙○○之住處等語，復於本院95年11
    月3 日審理時自承升發五金行距離伊住處很近，伊從小就知
    道這個地方，上開白鐵鋼索係擺放在外面，伊不知道丙○○
    與升發五金行有何關係，也沒有問過丙○○搬運置放在升發
    五金行前騎樓內之白鐵鋼索是否經過升發五金行老闆之同意
    ，但到現場時就有懷疑可能是別人的等語明確在卷，參諸卷
    附現場照片，該處存放有大量與遭竊白鐵鋼索同種類之物品
    ，是一般人觀諸現場情形，均得以知悉上開白鐵鋼索係他人
    有主之財物，再參以證人丙○○於警詢時證稱：不銹鋼纜線
    共有5 綑放置在騎樓地，並有繩索綁住，伊是將繩索解開再
    將其中1 綑搬離竊走等語，足見被告2 人行竊之白鐵鋼索之
    財產權人業以繩索綁縛之方式，在客觀上表徵防止白鐵鋼索
    脫離持有之意思，並非無主物，而被告亦自承伊到現場時即
    有懷疑，故其辯稱不知道渠等是在行竊云云，顯係卸責之詞
    ，並不足採；況本件案發時間為清晨6 時40分許，被告於本
    院95年11月3 日審理時復自承，伊與丙○○有一點親戚關係
    ，但案發以前與丙○○並無往來，伊係清晨6 時許，在睡覺
    中，為丙○○叫醒，而共同前往該處搬運上開物品等語在卷
    ，衡諸常情，如被告與丙○○並無往來，清晨時分，丙○○
    前往被告住處，將睡覺中之被告叫醒，邀求被告共同前往非
    被告住處亦非丙○○住處之地方搬運東西，被告應當加以詢
    問緣由、地點、所欲搬運之物為何人所有、為何清晨前往等
    等細節，以決定是否中斷睡眠而共同前往搬運物品，本件被
    告辯稱伊沒有問過丙○○上開細節即與丙○○一同前往搬運
    ，因而不知係在行竊云云，顯與常情不符，尚難採信。綜上
    ，被告有竊盜之主觀犯意，應足堪認定。至被告雖聲請傳訊
    證人丙○○，證明其雖與丙○○共同搬運上揭物品，惟事前
    並不知情係在行竊云云，因本案事證已明，是本院認無傳訊
    上開證人之必要，附此敘明。是以，被告對於其行為係將他
    人之財產，竊取以脫離本人持有，而置於自己實力支配之下
    ，確有認識，被告徒以前詞置辯，顯係事後卸責之詞，委無
    足取，本件事證已臻明確，被告之犯行應堪認定。原審予以
    論罪科刑，其認事用法並無違誤，量刑亦屬適當，被告上訴
    意旨指摘原判決不當，提起上訴，為無理由，應予駁回。
四、按行為後法律有變更者，適用行為時之法律。但行為後之法
    律有利於行為人者，適用最有利於行為人之法律，刑法第2
    條第1項定有明文。又本件被告丁○○與丙○○就上開犯行
    ，有犯意聯絡及行為分擔，為共同正犯。被告行為後，95年
    7月1日施行公之修正後刑法第28條固將原條文之「實施」，
    修正為「實行」，惟本件被告與丙○○之上開共同竊盜犯行
    ，無論依修法前或修法後之文字以觀，均合於法定共同正犯
    之要件，故不生新、舊法比較問題，先此敘明。
  1.被告行為後，刑法第33條第5 款業於95年7月1日公布施行規
    定：「罰金：新臺幣1 千元以上，以百元計算之。」，與修
    正前刑法同條款規定「罰金：1 元以上。」不同。比較新舊
    法結果，以舊法較有利於行為人，揆諸上開準據法，本案關
    於刑法第320 條法定刑罰金部分，自應適用行為時之法律即
    修正前刑法第33條第5款規定決定其罰金部分之法定刑。
  2.查被告行為後，業已增訂刑法施行法第1 條之1 ，並規定：
    「中華民國94年1 月7 日刑法修正施行後，刑法分則編所定
    罰金之貨幣單位為新臺幣。94年1 月7 日刑法修正時，刑法
    分則編未修正之條文定有罰金者，自94年1 月7 日刑法修正
    施行後，就其所定數額提高為30倍。但72年6 月26日至94年
    1 月7 日新增或修正之條文，就其所定數額提高為3 倍。」
    ，是就現行刑法中，有關於罰金刑處罰之規定已有修正。查
    刑法第339 條規定法定刑有罰金刑，經比較增訂之刑法施行
    法第1 條之1 與被告行為時之罰金罰鍰提高標準條例第1 條
    前段、現行法規所定貨幣單位折算新台幣條例第2 條結果，
    二者規定適用之結果並無不同，則本件即依被告行為時之舊
    法即依罰金罰鍰提高標準條例第1 條前段為法條適用之依據
    。
  3.行為人於犯罪時即修正前刑法第41條第1 項前段規定：「犯
    最重本刑為5 年以下有期徒刑以下之刑之罪，而受6 個月以
    下有期徒刑或拘役之宣告，因身體、教育、職業、家庭之關
    係或其他正當事由，執行顯有困難者，得以1 元以上3 元以
    下折算1 日，易科罰金。」，又其行為時之易科罰金折算標
    準，廢止前罰金罰鍰提高標準條例第2 條前段規定，就其原
    定數額提高為100 倍折算1 日，則本件受刑人行為時之易科
    罰金折算標準，應以銀元300 元折算1 日，經折算為新臺幣
    後，應以新臺幣900 元折算為1 日。惟95年7 月1 日修正公
    布施行之刑法第41條第1 項前段則規定：「犯最重本刑為5
    年以下有期徒刑以下之刑之罪，而受6 個月以下有期徒刑或
    拘役之宣告者，得以新臺幣1 千元、2 千元或3 千元折算1
    日，易科罰金。」比較修正前後之易科罰金折算標準，以95
    年7 月1 日修正公布施行前之規定，較有利於行為人，則應
    依刑法第2 條第1 項前段，適用修正前刑法第41條第1 項前
    段規定，定其折算標準。
五、原判決雖未及比較適用上開刑法修正前後之法條，然經本院
    比較結果，均仍應適用行為時法，則原判決適用行為時法論
    罪科刑並諭知易科罰金之折算標準即無不當，不構成撤銷之
    事由，附此敘明。
六、據上論斷，應依刑事訴訟法第455條之1第1項、第3項、第36
    8 條、第371條、第373條，判決如主文。
七、本案經檢察官甲○○到庭執行職務。
中    華    民    國    95    年    11    月    24    日
                  刑事第十一庭  審判長法  官 何秀燕
                                      法  官 戰諭威
                                      法  官 吳金芳
以上正本證明與原本無異。
本判決不得上訴。
中    華    民    國    95    年    11    月    24    日
                                      書記官  劉音利
附錄法條：
中華民國刑法第320條第1項
（普通竊盜罪、竊佔罪）
意圖為自己或第三人不法之所有，而竊取他人之動產者，為竊盜
罪，處 5 年以下有期徒刑、拘役或 5 百元以下罰金。


司法院資訊處製作；財團法人民間司法改革基金會備份。
